臺灣桃園地方法院刑事判決　　　　　　　 110年度訴字第17號
公　訴　人　臺灣桃園地方檢察署檢察官
被　　　告　周俊儀


指定辯護人　楊敏宏律師（義務辯護律師）
上列被告因違反槍砲彈藥刀械管制條例案件，經檢察官提起公訴
（109 年度偵字第20707 號），本院判決如下：
    主  文
周俊儀犯非法持有非制式手槍罪，處有期徒刑壹年玖月，併科罰
金新臺幣參萬元，罰金如易服勞役，以新臺幣壹仟元折算壹日。
扣案如附表所示之非制式手槍壹枝及子彈拾柒顆均沒收。
    事  實
周俊儀明知具有殺傷力之非制式手槍及子彈，均係槍砲彈藥刀械
管制條例所列管之物品，非經中央主管機關許可，不得持有，竟
基於持有非制式手槍及子彈之犯意，於民國109 年1 月間某日，
在桃園市中壢區內壢火車站附近莊敬路上某統一超商內，向真實
姓名年籍不詳之成年人，以新臺幣5 萬元之代價，購得如附表所
示之非制式手槍1 枝、子彈27顆而持有之，並放置在桃園市○○
區○○路00號住處2 樓後陽台處。嗣於有偵查犯罪權限之公務員
發覺前，周俊儀即於109 年6 月19日下午1 時29分許，前往桃園
市政府警察局八德分局，主動向警員坦承犯行，且報繳其持有如
附表所示之非制式手槍及子彈，始悉上情。
    理  由
一、認定犯罪事實所憑之證據及理由
    上開犯罪事實，業據被告周俊儀於警詢、偵訊、本院準備程
    序及審理時均坦承不諱（見臺灣桃園地方檢察署109 年度偵
    字第20707 號卷【下稱偵卷】第13至15頁、第105 至106 頁
    ；本院110 年度訴字第17號卷【下稱本院訴卷】一第136 至
    137 頁、本院訴卷二第37至38頁），並有被告報繳本案槍彈
    之現場照片（見偵卷第41至47頁）及勘察採證同意書（見偵
    卷第49頁）在卷可稽，且有如附表所示之物扣案可證。又扣
    案如附表所示之物，經送內政部警政署刑事警察局以檢視法
    、性能檢驗法、試射法鑑定後，鑑定結果為：1.送鑑手槍1
    枝（槍枝管制編號0000000000），認係非制式手槍，由仿手
    槍外型製造之槍枝，組裝已貫通之金屬槍管而成，擊發功能
    正常，可供擊發適用子彈之用，認具殺傷力。2.送鑑子彈26
    顆，認均係非制式子彈，由金屬彈殼組合直徑約9.0mm 金屬
    彈頭而成，採樣9 顆試射，均可擊發，認具殺傷力。3.送鑑
    子彈1 顆，認係口徑9 ×19mm制式子彈，經試射，可擊發，
    認具殺傷力等情，有內政部警政署刑事警察局109 年7 月21
    日刑鑑字第1090066843號鑑定書附卷可憑（見偵卷第109 至
    114 頁），可認扣案如附表所示之物屬非制式手槍及子彈，
    均具有殺傷力，而送鑑子彈26顆雖未全部試射，然子彈經以
    採樣其中部分試射，鑑定其具殺傷力，未試射之子彈部分，
    因與採樣試射之子彈為同類型之非制式子彈，亦認具殺傷力
    。綜上所述，被告之任意性自白與事實相符，可以採信，本
    案事證明確，被告犯行堪以認定，應依法論科。
二、論罪科刑
（一）罪名：
      按槍砲彈藥刀械管制條例所定未經許可持有槍彈，其持有
      之繼續，為行為之繼續，而非狀態之繼續，亦即一經持有
      該槍彈，罪即成立，但其犯罪行為之完結須繼續至持有行
      為終了時為止。其間法律縱有變更，然其行為既繼續實施
      至新法施行以後，即與犯罪後法律有變更之情形不同，不
      生新舊法比較適用之問題（最高法院100 年度台上字第64
      23號、96年度台上字第6262號判決意旨參照）。查被告自
      109 年1 月某日起開始持有本案槍彈，迄109 年6 月19日
      下午1 時29分許為警查獲止，為持有行為之繼續犯，而槍
      砲彈藥刀械管制條例第4 條、第7 至9 條等規定雖於109
      年6 月10日修正公布，並於同年月12日施行，惟依前開說
      明，被告本案犯罪行為終了時已在上開規定修正施行後，
      應直接適用現行槍砲彈藥刀械管制條例規定論處，不生新
      舊法比較之問題。是核被告所為，係犯槍砲彈藥刀械管制
      條例第7 條第4 項之非法持有非制式手槍罪及同條例第12
      條第4 項之非法持有子彈罪。
（二）罪數：
  １、被告雖持有非制式子彈26顆、制式子彈1 顆，縱令持有之
      客體有數個，就非法持有子彈而言，仍為單純一罪。
  ２、被告於上開期間內持有本案非制式手槍及子彈，均屬持有
      行為之繼續，各論以繼續犯之一罪。
  ３、被告同時地持有本案非制式手槍及子彈，係以一行為同時
      觸犯非法持有非制式手槍罪及非法持有子彈罪，為想像競
      合犯，應依刑法第55條規定，從一重之非法持有非制式手
      槍罪處斷。
（三）刑之加重及減輕：
  １、被告前因過失傷害及肇事逃逸案件，經本院以103 年度審
      交訴字第224 號判決處有期徒刑5 月、1 年1 月確定，嗣
      經本院以104 年度聲字第2452號裁定定應執行有期徒刑1
      年5 月確定，於107 年11月6 日縮短刑期假釋出監，假釋
      期間付保護管束，迄至108 年5 月11日假釋縮刑期滿未經
      撤銷，其未執行之刑以已執行論等情，有臺灣高等法院被
      告前案紀錄表在卷可按，是被告受有期徒刑之執行完畢後
      ，5 年以內故意再犯本案有期徒刑以上之罪，為累犯。惟
      依司法院釋字第775 號解釋意旨，為避免發生罪刑不相當
      之情形，法院就個案應裁量是否加重最低本刑，本院審酌
      被告所犯本案與上開前案之罪名、犯罪類型、行為態樣及
      法益侵害均不相同，難認被告有何特別惡性或對刑罰反應
      力薄弱之情形，若依累犯規定加重其刑，即與罪刑相當原
      則有違，爰不予依刑法第47條第1 項規定加重其刑。
  ２、本案有槍砲彈藥刀械管制條例第18條第1 項前段自首規定
      之適用：
（一）按對於未發覺之罪自首而受裁判者，得減輕其刑，但有特
      別規定者，依其規定，刑法第62條定有明文。次按犯槍砲
      彈藥刀械管制條例之罪自首，並報繳其持有之全部槍砲、
      彈藥、刀械者，減輕或免除其刑；其已移轉持有而據實供
      述全部槍砲、彈藥、刀械之來源或去向，因而查獲者，亦
      同，槍砲彈藥刀械管制條例第18條第1 項亦有明定。槍砲
      彈藥刀械管制條例既為刑法之特別法，該條例第18條第1
      項前段規定，即為刑法第62條但書所示之特別規定，自應
      優先適用。經查，本案之查獲過程，係被告於109 年6 月
      19日主動聯繫桃園市政府警察局八德分局警員，告知要自
      首繳交槍枝、子彈，復於同日下午1 時29分許至該局製作
      警詢筆錄，再帶同警方前往桃園市○○區○○街0 號前，
      自車牌號碼000-0000號普通重型機車置物箱內取出本案槍
      枝及子彈等情，有桃園市政府警察局八德分局110 年9 月
      16日德警分刑字第1100030936號函暨檢附之該局偵查隊員
      警職務報告（見本院訴卷二第9 至11頁）及現場照片（見
      偵卷第41至47頁）存卷可參，可知被告主動告知其持有本
      案槍彈前，警方尚無確切之根據得以合理懷疑被告有前開
      非法持有非制式手槍及子彈之犯罪嫌疑，堪認被告於有偵
      查犯罪職權之機關或公務員發覺前，即主動坦承非法持有
      非制式手槍及子彈之犯行，並報繳其持有之全部槍彈。又
      本院酌以被告持有槍彈之數量、期間等犯罪情節、犯罪對
      社會治安之危害及被告自首報繳所能防止槍彈氾濫之程度
      等情狀，認尚不足以免除其刑，爰依槍砲彈藥刀械管制條
      例第18條第1 項前段規定，減輕其刑。
  ３、本案無槍砲彈藥刀械管制條例第18條第4 項前段減輕或免
      除其刑規定之適用：
      按犯槍砲彈藥刀械管制條例之罪，於偵查或審判中自白，
      並供述全部槍砲、彈藥、刀械之來源及去向，因而查獲或
      因而防止重大危害治安事件之發生者，減輕或免除其刑，
      槍砲彈藥刀械管制條例第18條第4 項前段定有明文。查被
      告雖於警詢、偵查及本院審理中自白持有本案槍彈犯行，
      然僅供稱其向不知名之遊戲玩家購買（見偵卷第14、106
      頁；本院訴卷二第39頁），並未提供具體年籍資料、聯絡
      方式供檢警偵辦追查，難認被告已供述本案槍彈之來源，
      亦無從「因而查獲或因而防止重大危害治安事件之發生」
      ，與槍砲彈藥刀械管制條例第18條第4 項前段規定不符，
      自不得依該條項規定減輕或免除其刑。辯護人及檢察官認
      被告應適用該條項規定減免其刑，容有誤會，併予指明。
（四）量刑：
      爰以行為人責任為基礎，審酌被告無視法令禁止，無故持
      有具有殺傷力之非制式手槍及子彈，對於他人生命、身體
      及社會治安構成重大潛在危險，所為應予非難；惟念及被
      告犯後坦承犯行，態度尚可，且持有本案槍彈期間，並未
      持以從事犯罪行為，尚未造成具體實害；兼衡被告犯罪之
      動機、目的、持有槍彈之期間及數量，暨其自陳高中肄業
      之智識程度、以工為業、家庭經濟狀況勉持之生活狀況等
      一切情狀，量處如主文所示之刑，並就罰金部分諭知易服
      勞役之折算標準，以示懲儆。
三、沒收
    按違禁物，不問屬於犯罪行為人與否，沒收之，刑法第38條
    第1 項定有明文。扣案如附表編號1 所示之非制式手槍1 枝
    及編號2 所示驗餘之子彈17顆，分別經鑑定為具殺傷力之非
    制式手槍及子彈，屬違禁物，應依刑法第38條第1 項規定，
    均宣告沒收。至扣案如附表編號2 、3 所示經鑑定機關試射
    之子彈10顆，雖均認具有殺傷力，惟因鑑定過程中試射擊發
    而喪失子彈之效用，已不具違禁物性質，爰均不予宣告沒收
    。
據上論斷，應依刑事訴訟法第299 條第1 項前段，槍砲彈藥刀械
管制條例第7 條第4 項、第12條第4 項、第18條第1 項前段，刑
法第11條、第55條、第38條第1項，判決如主文。
本案經檢察官陳伯均、施婷婷提起公訴，檢察官劉倍到庭執行職
務。
中    華    民    國  110     年    11    月    30    日
                  刑事第十八庭  審判長法官  陳囿辰
　
                                      法官  姚懿珊
　
                                      法官  羅文鴻
以上正本證明與原本無異。
如不服本判決應於收受判決後20日內向本院提出上訴書狀，並應
敘述具體理由。其未敘述上訴理由者，應於上訴期間屆滿後20日
內向本院補提理由書(均須按他造當事人之人數附繕本)「切勿逕
送上級法院」。
                                      書記官  陳芳蘭
中    華    民    國   110    年    11    月    30    日
附錄本案論罪科刑法條：
槍砲彈藥刀械管制條例第7條
未經許可，製造、販賣或運輸制式或非制式火砲、肩射武器、機
關槍、衝鋒槍、卡柄槍、自動步槍、普通步槍、馬槍、手槍或各
類砲彈、炸彈、爆裂物者，處無期徒刑或 7 年以上有期徒刑，
併科新臺幣 3 千萬元以下罰金。
未經許可，轉讓、出租或出借前項所列槍砲、彈藥者，處無期徒
刑或 5 年以上有期徒刑，併科新臺幣 1 千萬元以下罰金。
意圖供自己或他人犯罪之用，而犯前二項之罪者，處死刑或無期
徒刑；處徒刑者，併科新臺幣 5 千萬元以下罰金。
未經許可，持有、寄藏或意圖販賣而陳列第 1 項所列槍砲、彈
藥者，處 5 年以上有期徒刑，併科新臺幣 1 千萬元以下罰金。
意圖供自己或他人犯罪之用，以強盜、搶奪、竊盜或其他非法方
法，持有依法執行公務之人所持有之第 1 項所列槍砲、彈藥者
，得加重其刑至二分之一。
第 1 項至第 3 項之未遂犯罰之。
槍砲彈藥刀械管制條例第12條
未經許可，製造、販賣或運輸子彈者，處 1 年以上 7 年以下有
期徒刑，併科新台幣 500 萬元以下罰金。
未經許可，轉讓、出租或出借子彈者，處 6 月以上 5 年以下有
期徒刑，併科新台幣 300 萬元以下罰金。
意圖供自己或他人犯罪之用，而犯前二項之罪者，處 3 年以上
10 年以下有期徒刑，併科新台幣 700 萬元以下罰金。
未經許可，持有、寄藏或意圖販賣而陳列子彈者，處 5 年以下
有期徒刑，併科新台幣 300 萬元以下罰金。
第 1 項至第 3 項之未遂犯罰之。
附表：
┌──┬──────────┬──┬────────────┬────────────┐
│編號│扣案物名稱          │數量│鑑定結果                │備註                    │
├──┼──────────┼──┼────────────┼────────────┤
│ 1  │非制式手槍（槍枝管制│1枝 │認係非制式手槍，由仿手槍│                        │
│    │編號0000000000）    │    │外型製造之槍枝，組裝已貫│                        │
│    │                    │    │通之金屬槍管而成，擊發功│                        │
│    │                    │    │能正常，可供擊發適用子彈│                        │
│    │                    │    │之用，認具殺傷力。      │                        │
├──┼──────────┼──┼────────────┼────────────┤
│ 2  │直徑約9.0mm 之非制式│    │認均係非制式子彈，由金屬│經採樣9 顆試射，該9 顆經│
│    │子彈                │26顆│彈殼組合直徑約9.0mm 金屬│試射後，已喪失子彈之效用│
│    │                    │    │彈頭而成，採樣9 顆試射，│，不具違禁物性質，不予宣│
│    │                    │    │均可擊發，認具殺傷力。  │告沒收；僅就驗餘17顆子彈│
│    │                    │    │                        │宣告沒收。              │
├──┼──────────┼──┼────────────┼────────────┤
│ 3  │口徑9 ×19mm制式子彈│1 顆│認係口徑9 ×19mm制式子彈│經採樣試射後，已喪失子彈│
│    │                    │    │，經試射，可擊發，認具殺│之效用，不具違禁物性質，│
│    │                    │    │傷力。                  │不予宣告沒收。          │
└──┴──────────┴──┴────────────┴────────────┘